【裁判字號】    96,上訴,557
【裁判日期】    970528
【裁判案由】    貪污治罪條例等
【裁判全文】
臺灣高等法院臺中分院刑事判決         96年度上訴字第557號
上  訴  人  臺灣苗栗地方法院檢察署檢察官
被      告  丙○○
選任辯護人  李建德律師
上  訴  人
即  被  告  乙○○
選任辯護人  汪團森律師
            常照倫律師
上  訴  人
即  被  告  丁○○
            光明環保股份有限公司
上  一  人
代  表  人  甲○○
上二人共同
選任辯護人  陳惠玲律師
上列上訴人因被告貪污治罪條例等案件，不服臺灣苗栗地方法院
93年度訴字第491號中華民國95年12月29日第一審判決(起訴案號
：臺灣苗栗地方法院檢察署93年度偵字第2196、2260、3468、36
91號），提起上訴，本院判決如下：
    主    文
原判決撤銷。
丙○○共同連續犯背信罪，處有期徒刑捌月，減為有期徒刑肆月
，如易科罰金，以銀元參佰元即新臺幣玖佰元折算壹日。
乙○○連續犯行使偽造私文書罪，處有期徒刑拾月，減為有期徒
刑伍月，如易科罰金，以銀元參佰元即新臺幣玖佰元折算壹日。
丁○○連續犯行使變造公文書罪，處有期徒刑貳年，減為有期徒
刑壹年。
光明環保股份有限公司因負責人執行業務犯未依廢棄物清除許可
文件內容處理廢棄物之罪，科罰金新臺幣壹佰萬元，減為罰金新
臺幣伍拾萬元。
    犯罪事實
一、丙○○、乙○○於民國91年12月至92年12月間，分別擔任中
    國石油股份有限公司（下稱中油公司）探採事業部（下稱中
    油公司探採事業部，原為臺灣油礦探勘總處）鑽探工程處所
    屬栗林１號探井工程隊之隊長、事務管理員（俗稱總務），
    均屬為中油公司處理事務之人。丁○○為光明環保股份有限
    公司（下稱光明公司）之實際負責人（登記負責人為甲○○
    ），同時為光明公司所置之廢棄物清除技術員，光明公司領
    有苗栗縣政府核發之廢棄物清除許可證，為合法之廢棄物清
    除業者。中油公司探採事業部為清理苗栗縣大湖鄉栗林１號
    探井工程隊井場所產生鑽屑污泥固化物（原為含鑽屑之泥水
    ，經過濾沉澱後類似泥巴，再加入河砂並以污泥固化劑固化
    後為塊狀）之一般事業廢棄物，於91年11月 6日由中油公司
    探採事業部行政室辦理「栗林１號探井工程隊鑽屑清理固化
    運棄掩埋工作」採購案（下稱本件清理工程），光明公司以
    新臺幣（下同）730 萬元得標。嗣因栗林１號井之井孔擴大
    ，鑽屑污泥隨之增加，另於92年 4月底辦理工程追加，由光
    明公司透過議價程序於92年5月30日以198萬元得標。乙○○
    為本件清理工程之管理人，負責工程之規劃、設計及監督廠
    商是否確實履約，並初步審核廠商請款時檢附文件是否齊備
    等事務；丙○○為乙○○之主管，需負責監督廠商是否確實
    履約、審核廠商是否符合付款之要件等事務。
二、中油公司探採事業部為控制處理事業廢棄物數量與清除過程
    ，乃在與光明公司簽訂勞務採購契約（台探總工字第BDK000
    0000號）第13條約定本件工程驗收：「承包廠商應提出(1)過
    磅單；(2)政府機關核准處理廢棄物場（廠）同意清除處理之
    證明文件；(3)需依規定填寫：一般事業廢棄物運送紀錄遞送
    聯單（下稱遞送聯單）」，付款方式：「本工程需分段施工
    ，為配合施工現場，由工程隊視鑽屑堆放情況，通知廠商清
    理固化運棄掩埋，工程隊依廠商廢棄物清理運送憑據並備相
    關文件及照片存證後付款」（契約內容係引用施工說明書第
    17條、第18條，該施工說明書之設計人為乙○○），此為丙○○、乙○○所明知。又丁○○係光明公司之實際負責人，
    且為光明公司之廢棄物清除技術員，於執行業務範圍內，為
    光明公司之負責人，丁○○明知光明公司依苗栗縣政府核發
    之廢棄物清除許可文件，僅可將前述屬一般事業廢棄物（代
    碼D-0503）之鑽屑污泥固化物清運至竹南鎮垃圾衛生掩埋場
    處理，且所使用之清除設備亦僅限於光明公司所有之車牌RS
    －553、RB－219、9F－555、RW－122、RS－191、RW－277、
    Q7－806、9F－610號等大貨車，竟違背清除許可文件之內容
    ，於本件清理工程第1期至第5期（清運日期依序為91年12月
    17日至21日；91年12月28日、30至31日；92年2月7至8日、1
    0日；92年3月19至21日、24至25日；92年4月22至23日、5月
    10、12日），指示不知情之司機林錦忠等人，駕駛非上開清
    除許可文件內容所規定之車輛（屬清除階段行為），將至少
    3280.3 9公噸之鑽屑污泥固化物以一般土方名義運往需要土
    方之三灣掩埋場及其他不明處所傾倒（屬處理階段行為），
    而未依廢棄物清除、處理許可文件內容，清除、處理廢棄物
    ，而實際運往竹南鎮垃圾衛生掩埋場之數量至多僅566.61公
    噸，且於第1期至第5期向中油公司請款時（請款日期及金額
    依序為：92年1月6日請款 2,270,348元，其中處理掩埋費用
    為1,388,855元；92年 1月17日請款1,837,930元，其中處理
    掩埋費用為1,124,240元；92年 3月14日請款1,583,467元，
    其中處理掩埋費用為968,760元；92年6月4日請款1,722,496
    元，其中處理掩埋費用為1,054,632元；92年6月18日請款1,
    645,750元，其中處理掩埋費用為1,011,384元)，連續5次於
    不詳時地，變造由苗栗縣竹南鎮公所出具「竹南鎮垃圾衛生
    掩埋場代處理費收款收據」（第三聯）影本之公文書（變造
    內容如附件一所示），並持以行使交付中油公司，足生損害
    於苗栗縣竹南鎮公所及中油公司。
三、本件清理工程係依實作數量分段驗收付款，丙○○、乙○○
    明知光明公司就本件清運工程第1期至第5期請款時，均存在
    下列情況：(1)光明公司未提出過磅單。(2)光明公司未提出政
    府機關核准處理廢棄物場（廠）同意清除處理之證明文件。
    (3)遞送聯單之「保證處理機構Ｅ」一欄空白未填寫等缺失，
    導致中油公司探採事業部無法紀錄、控管光明公司實際清理
    之事業廢棄物之數量及去向（最終處理機構不明），光明公
    司之請款不符合契約所規定分段驗收付款之要件，則中油公
    司就處理掩埋部分之工程費用，自不需付款（有關固化及運
    棄之費用，既由光明公司施作，中油公司仍有核實計付此部
    分工程款項之義務）。乙○○身為該工程之管理人，應請光
    明公司補正文件後再請款或扣除未能證明確有處理掩埋部分
    之工程費用，丙○○係隊長，亦應督促所屬乙○○依約要求
    光明公司補齊相關文件或扣除不能證明依約處理掩埋之費用
    ，不料丙○○、乙○○竟共同意圖為光明公司之不法利益，
    基於背信之概括犯意，各於光明公司請領第1期至第5期工程
    款時（時間及金額如前所述），連續違背其任務，由乙○○
    逕行製作工程款請款明細、發包工程發款通知單後，交由丙○○核章，再轉送行政室、會計室等單位，致後續負責審核
    之發包部門及會計部門相關人員均未能發現上情，因而如數
    給付光明公司所請領之全部工程款，致使光明公司就處理掩
    埋部分，獲得不法利益總計4,700,789元。光明公司於92年1
    0月9日就本件清理工程為竣工報告時，丙○○、乙○○明知
    光明公司本件清理工程有上開缺失，未依約履行本件清理工
    程關於付款檢附文件以供審核之要求，且均未改善，仍由乙○○於92年11月12日製作工程竣工結算表、工程竣工結算詳
    細表，交由丙○○核章，再轉送不知情之中油公司探採事業
    部鑽探工程處處長林朝光核定完工後，於92年12月 3日辦理
    竣工驗收。丙○○、乙○○亦未將光明公司之缺失載明於送
    驗資料，或告知參與驗收之人員，致光明公司得以順利通過
    竣工驗收，使中油公司未能及時追查前揭事業廢棄物之去向
    ，並追回溢付上開處理掩埋部分之工程費用4,700,789元。
四、乙○○明知栗林１號井探井工程隊隊員魏慶榮未曾擔任本件
    清理工程之監工，亦未從事遞送聯單之填表或覆核工作，更
    沒有參與工程之付款審核事務，然為使光明公司順利領取上
    開工程款，圖利光明公司，竟未經魏慶榮同意，於本件清理
    工程進行期間，連續擅自在第1期至第5期其職務上製作之監
    工日報、遞送聯單、發包工程發款通知單、單據粘存單上，
    盜用魏慶榮交付保管之印章（盜用情形詳如附表二所示），
    用以表示魏慶榮於本件清理工程第1期至第5期確實有擔任監
    工，並從事遞送聯單之填表或覆核工作，且有參與付款審核
    事務，而製作內容不實之私文書，並送交隊長丙○○、行政
    室及會計部門相關人員審核而行使之，無視中油公司內部要
    求之工程監督控管流程，致生損害於魏慶榮及中油公司。
五、案經法務部調查局苗栗縣調查站移送臺灣苗栗地方法院檢察
    署及該署檢察官自動檢舉偵查起訴。
    理    由
一、證據能力方面：
  (一)證人乙○○、魏慶榮、林錦忠於偵查中經具結之證言，按
      卷內資料查無顯不可信之情形，依刑事訴訟法第159條之1
      第2項規定，認有證據能力，均得作為證據。
  (二)按被告以外之人於審判外向法官所為之陳述，得為證據。
      被告以外之人於偵查中向檢察官所為之陳述，除顯有不可
      信之情況者外，得為證據。刑事訴訟第159條之1定有明文
      。其立法理由為：「被告以外之人（含共同被告、共犯、
      被害人、證人等）於法官面前所為之陳述（含書面及言詞
      ），因其陳述係在法官面前為之，故不問係其他刑事案件
      之準備程序、審判期日或民事事件或其他訴訟程序之陳述
      ，均係在任意陳述之信用性已受確定保障之情況下所為，
      因此該等陳述應得作為證據」「現階段刑事訴訟法規定檢
      察官代表國家偵查犯罪、實施公訴，依法其有訊問被告、
      證人及鑑定人之權，證人、鑑定人且須具結，而實務運作
      時，偵查中檢察官向被告以外之人所取得之陳述，原則上
      均能遵守法律規定，不致違法取供，其可信性極高，為兼
      顧理論與實務，爰於第二項明定被告以外之人於偵查中向
      檢察官所為陳述，除顯有不可信之情況者外，得為證據」
      。故被告以外之人於審判外向法官所為之陳述；於偵查中
      向檢察官所為無顯不可信之陳述，除陳述當時係因證人、
      鑑定人之身分接受訊問，依法應具結而未具結，依刑事訴
      訟法第158條之3規定，不得作為證據外，均得作為證據，
      例如：陳述當時係該案之被告，因法律並無被告向法官、
      檢察官為陳述應命其具結之規定，則同案或他案被告於其
      所涉案件之偵查、羈押訊問、準備程序、審判期日向檢察
      官、法官所為之陳述，自無需命其具結，當難以該陳述未
      經具結，而否定其依上開法律規定所具有之證據能力。至
      該同案或他案被告如經本案被告聲請詰問、對質時，自應
      令其到場，以證人身分接受詰問、對質，以保障本案被告
      訴訟上之權利，而在該同案或他案以被告身分於偵查、羈
      押訊問、準備程序、審判期日所為之陳述，與本案以證人
      身分之證言，如有相左，則由法院判斷其真偽，此屬證明
      力之問題，尚難執此即認同案或他案被告於本案審判外，
      以被告身分向檢察官、法官所為之陳述，不具證據能力。
      本件共犯乙○○於偵查中以被告身分向檢察官所為之陳述
      ，徵諸卷附資料並無顯不可信之情況，依刑事訴訟法第15
      9條之1第 2項規定，此項陳述，當有證據能力，自得作為
      證據；另被告乙○○、丁○○於原審以被告身分向法官所
      為之陳述，依刑事訴訟法第159條之1第 1項規定，亦有證
      據能力，當得作為證據；且被告丙○○之選任辯護人於原
      審已對乙○○加以詰問；被告丙○○、乙○○之選任辯護
      人於原審亦對丁○○加以詰問，則本院採乙○○、丁○○
      於偵查、原審以被告身分之陳述為證據，當無損被告丙○○、乙○○在訴訟上之權利。
二、訊據被告丙○○、上訴人即被告乙○○坦承於91年12月至92
    年12月間，分別擔任中油公司探採事業部鑽探工程處所屬栗
    林１號探井工程隊之隊長、事務管理員（俗稱總務）；上訴
    人即被告丁○○、光明公司坦承丁○○為光明公司之實際負
    責人（登記負責人為甲○○），同時為光明公司所置之廢棄
    物清除技術員，光明公司領有苗栗縣政府核發之廢棄物清除
    許可證；被告丙○○、乙○○、丁○○、光明公司均坦承中
    油公司探採事業部為清理苗栗縣大湖鄉栗林１號探井工程隊
    井場所產生鑽屑污泥固化物（原為含鑽屑之泥水，經過濾沉
    澱後類似泥巴，再加入河砂並以污泥固化劑固化後為塊狀）
    ，於91年11月 6日由中油公司探採事業部行政室辦理「栗林
    １號探井工程隊鑽屑清理固化運棄掩埋工作」採購案，光明
    公司以730萬元得標，嗣92年4月底辦理工程追加，由光明公
    司透過議價程序於92年5月30日以198萬元得標；被告乙○○
    另坦承在第1期至第5期職務上製作之監工日報、遞送聯單、
    發包工程發款通知單、單據粘存單上，蓋用魏慶榮之印章；
    被告丁○○亦坦承有變造竹南鎮垃圾衛生掩埋場代處理費收
    款收據 5紙等情。惟均矢口否認有何犯行，被告丙○○辯稱
    ：我工作很忙，每天處理很多公文，工作重點係在鑽井技術
    ，我不知道光明公司請款時要檢附過磅單，也不知道遞送聯
    單Ｅ欄未填，驗收時，我是後來才到，且係會驗人員，看到
    前面的人都簽名了，就跟著簽名，我沒有不法行為云云；被
    告乙○○則辯稱：有要求光明公司提出過磅單，也有要求光
    明公司提出經處理機構簽章之遞送聯單，但光明公司表示無
    法提供，我看現場之鑽屑污泥已清運完畢，就將光明公司檢
    送請款單據往上送，光明公司可否領得款項與我無關，光明
    公司已提出竹南鎮垃圾衛生掩埋場代處理費收款收據，該收
    據上有清運廢棄物重量，可代替過磅單，且與遞送聯單上之
    數量相符，我僅確認數量相符即可，應無違背職務之行為云
    云。被告丁○○、光明公司辯稱：中油公司苗栗縣大湖鄉栗
    林１號探井工程隊井場所產生之鑽屑污泥固化物並非一般事
    業廢棄物，乃係營建剩餘土石方，為可回收再利用之資源，
    被告光明公司將之運至需土方之處所，應不構成廢棄物清理
    法第46條第1項第4款非法清理廢棄物罪，又光明公司既均清
    理完畢，則被告丁○○提出之變造收據，亦不生損害中油公
    司之權利云云。經查：
  (一)被告丙○○、乙○○背信部分：
    １、被告丙○○於91年12月至92年12月間，擔任中油公司探
        採事業部鑽探工程處所屬栗林１號探井工程隊之隊長；
        被告乙○○則於同上期間，擔任該探井工程隊之事務管
        理員，二人均係為中油公司處理事務之人乙節，分據被
        告丙○○供稱：我是栗林１號探井工程隊之隊長，因每
        口井鑽探後，都會產生鑽屑、廢泥等事業廢棄物，所以
        由中油公司探採事業部發包「栗林１號探井工程隊鑽屑
        清理固化運棄掩埋工作」之採購案，發包後交由探井隊
        負責監督廠商處理清運及驗收等工作，由鑽井隊總務乙○○統籌辦理監工、驗收、請款等工作，我負責監督及
        查核工作，並依據乙○○所提出遞送聯單等文件，作為
        我核定光明公司每期清運請款之依據等語（見93年度偵
        字第2196號偵查卷第1宗第147頁、同上偵查卷第2宗第3
        頁）；被告乙○○供稱：我當時在該工程隊除擔任總務
        職務，負責工程隊之零星採購、報銷工作外，還擔任隊
        上採購、營繕工程承辦人，負責規劃、設計、監工、驗
        收、結算等工作（見同上偵查卷第1宗第16頁)，並有中
        油公司探採事業部95年 4月12日探採政發字第09500026
        09號函及所檢附被告丙○○、乙○○法定執掌之工作分
        配說明表在卷可佐（見原審卷第2宗第93至97頁)，足認
        被告乙○○為本件清理工程之管理人，負責工程之規劃
        、設計及監督廠商是否確實履約，並初步審核廠商請款
        時檢附文件是否齊備等事務；被告丙○○則負責監督、
        查核廠商是否確實履約、審核廠商是否符合付款之要件
        等事務，二人均係為中油公司處理事務之人。
    ２、中油公司探採事業部與光明公司所簽訂勞務採購契約（
        台探總工字第BDK0000000號）第13條約定本件工程驗收
        ：「承包廠商應提出(1)過磅單；(2)政府機關核准處理廢
        棄物場（廠）同意清除處理之證明文件；(3)需依規定填
        寫：一般事業廢棄物運送紀錄遞送聯單（下稱遞送聯單
        ）」，付款方式：「本工程需分段施工，為配合施工現
        場，由工程隊視鑽屑堆放情況，通知廠商清理固化運棄
        掩埋，工程隊依廠商廢棄物清理運送憑據並備相關文件
        及照片存證後付款」（契約內容係引用施工說明書第17
        條、第18條，該施工說明書之設計人為乙○○）等情，
        業據被告乙○○供稱：施工說明書是我所擬，為了計算
        詳細廢棄物之數量，我才會設計驗收要過磅單，當時公
        司有規定，要填寫一般事業廢棄物運送紀錄遞送聯單，
        請款時一定要附，目的是要證明清除及處理機構有確實
        處理這些廢棄物等語 (見93年度偵字第2196號偵查卷第
        2宗第70頁、同上偵查卷第1宗第244頁)，並結證：「（
        問：施工說明書第18條付款方式，所謂的廠商清理廢棄
        物清理運棄憑據並備相關文件及照片，是指何物？）就
        是指第17條工程驗收所要求的過磅單、遞送聯單及廢棄
        物處理場同意處理廢棄物之證明文件，照片是指隨車跟
        監時拍的照片」等語（見同上偵查卷第2宗第76頁)；在
        原審亦為同上之證述（見原審卷第3宗第24至26頁)，復
        有上開契約書（含附件三載有本案設計人乙○○及連絡
        電話之施工說明書）在卷可憑(見同上偵查卷第3宗第76
        至89頁），被告乙○○既為本件清理工程承辦及施工說
        明書之設計人；被告丙○○為乙○○之主管，對被告乙○○所設計之施工說明書，當經審核認可後，始以隊長
        名義將該採購案送交中油公司探採事業部之行政室發包
        ，此由被告乙○○陳稱：我曾經將施工說明書連同工程
        預算書一起送給隊長丙○○陳核等語即明（見同上偵查
        卷第1宗第246頁），則被告丙○○、乙○○就上開光明
        公司分段驗收、請款所需提出之文件，自難諉稱不知，
        是被告丙○○辯稱於本件案發遭調查時始知悉云云，顯
        不可採。
    ３、光明公司為第1期至第5期請款時，並未檢附過磅單，亦
        未提出政府機關核准處理廢棄物場（廠）同意清除處理
        之證明文件，且遞送聯單之Ｅ欄即「保證處理機構」空
        白未填等情，有第1期至第5期請款明細及所附遞送聯單
        等資料可憑(見93年度偵字第2196號偵查卷第3宗第17至
        44頁）。又被告乙○○陳述：我曾向光明公司要過磅單
        ，但光明公司沒有給我，我也有看到遞送聯單上沒有處
        理機構的簽證，在報銷（指光明公司請款）時丙○○有
        問過我過磅單的事情，我有跟他講我有要求，但光明公
        司無法提供等語（見93年度偵字2196號偵查卷第1宗第2
        44、246頁)；復證述：遞送聯單是每一期結束後，交給
        隊長丙○○核章，他應該知道遞送聯單上的保證處理機
        構一欄沒有填等語（見同上偵查卷第2宗第76頁)。另光
        明公司請款時所檢附之文件，查無竹南鎮垃圾衛生掩埋
        場同意處理上開廢棄物之文件。足認被告丙○○、乙○○於光明公司請領本件清理工程第1期至第5期款時，已
        明知光明公司缺少契約所定之過磅單及廢棄物處理廠同
        意處理之證明文件，且遞送聯單中Ｅ欄即「保證處理機
        構」空白未填，不符請款之要件，被告乙○○係負責該
        工程監工、驗收及結算之人；被告丙○○為監督及查核
        之主管，竟未本於職務要求光明公司補齊正契約所定相
        關文件再呈送行政室及會計室，或於呈送前在相關文件
        為書件不符之說明，竟逕行接受光明公司之請款，由被
        告乙○○分別製作本件工程第1期至第5期之發包工程發
        款通知單，被告乙○○、丙○○並各在施工部分簽核欄
        位用印，被告乙○○更盜用魏慶榮之印章（詳如後述）
        ，用以表示各次請款業經施工部門審核證明之意，並未
        有任何書件不符之保留意見，此有發包工程發款通知單
        5紙在卷可資佐證（見同上偵查卷第3宗第18、24、29、
        34、40頁），致後續審核人員疏未查知光明公司請款檢
        附文件之缺失，使光明公司得以順利領得工程款項，足
        見被告丙○○、乙○○確有意圖為光明公司不法之利益
        ，而違背其審核、監督等任務之行為至明。
    ４、被告丙○○、乙○○明知本件清理工程之承包商光明公
        司，於第1期至第5期工程有上開缺失，已如前述。又中
        油公司稽核人員劉相生、楊德聰於92年8月7日對本件勞
        務採購契約實施稽核，同年月26日提出稽核報告，明確
        指出本件清理工程：(1)按合約之驗收規定，承包商應提
        出過磅單，(2)遞送聯單之「處理機構保證」一欄空白未
        填，(3)申請分段發款時，所附之竹南鎮垃圾衛生掩埋場
        代處理費收據僅有影本等項，認為應予檢討，並提出若
        干建議要求相關單位配合辦理，且該稽核報告曾經被告
        乙○○、丙○○分別於92年9月3日、同年9月4日核章等
        情，有內部稽核寶地查核報告在卷可憑（見93年度偵字
        2196號偵查卷第2宗第53、54頁)。又被告丙○○於92年
        11、12月間在本件清理工程之工程竣工結算表、工程竣
        工結算詳細表覆核並辦理驗收；被告乙○○亦在上開工
        工程結算表、工程竣工結算詳細表簽章，而均未為任何
        保留意見等情，有上開驗收紀錄等資料在卷可憑（見同
        上偵查卷第2宗第94至97頁)。是被告丙○○、乙○○於
        92年 9月間既經稽核單位指明本件清理過程有上開書件
        不符之缺失，亦即明知光明公司未依約履行本件清理工
        程關於驗收付款之要求，且均未改善，竟仍於92年11、
        12月間辦理竣工驗收時，未將光明公司之缺失載明於送
        驗資料，或告知參與驗收之人員，致光明公司得以順利
        通過竣工驗收，使中油公司未能及時追查前揭事業廢棄
        物之去向，並追回溢付之工程費用，益證被告丙○○、
        乙○○確有意圖為光明公司不法利益之背信行為。
    ５、本件清理工程第1期至第5期工程款請領項目均包含鑽屑
        清理固化、鑽屑固化後泥塊運棄、鑽屑固化後泥塊處理
        掩埋等三大部分，且各有其單價及數量，可分別計算，
        其中各期之處理掩埋費用依序為1,388,855元、1,124,2
        40元、968,760元、1,054,632元、1,011,384 元等情，
        有工程款請款明細在卷可憑（見93年度偵字2196號偵查
        卷第3宗第17、23、28、33、39頁)。又光明公司依苗栗
        縣政府核發之廢棄物清除許可文件，僅可將本件清理工
        程之鑽屑污泥固化物一般事業廢棄物（代碼D-0503）清
        除至竹南鎮垃圾衛生掩埋場處理，且所使用之清除設備
        亦僅限於光明公司所有之車牌RS－553、RB－219、9F－
        555、RW－122、RS－191、RW－277、Q7－806、9F－610
        號等大貨車，惟光明公司竟違背清除許可文件之內容，
        於本件清理工程第1期至第5期，指示不知情之司機林錦
        忠等人，駕駛非上開清除許可文件內容所規定之車輛，
        將至少 3280.39公噸之鑽屑污泥固化物以一般土方名義
        運往需要土方之三灣掩埋場及其他不明處所傾倒，而未
        依廢棄物清除、處理許可文件內容，清除、處理廢棄物
        ，至實際運往竹南鎮垃圾衛生掩埋場之數量至多僅566.
        61公噸等情，業據被告丁○○陳述：光明公司經許可處
        理廢棄物之最終處置地點係竹南垃圾掩埋場，本件清理
        工程之廢棄物運往竹南掩埋場、三灣掩埋場，有一部分
        沒有進掩埋場，中油公司的東西被歸類為事業廢棄物，
        有些掩埋場不接受事業廢棄物，我知道三灣掩埋場沒有
        開放事業廢棄物，所以我沒有正式向三灣掩埋場申請，
        是土方業者送去的，本件約有起訴書所載3280.39(筆錄
        誤載為3280.6）公噸之事業廢棄物未載到竹南鎮垃圾掩
        埋場等語明確（見原審卷第62、68、110頁)，並經證人
        林錦忠結證：有幫丁○○從栗林１號井載土出來，載到
        竹南、三灣垃圾場，及一些需要土方回填的小型工地，
        三灣及小型工地是我自己載去的，不是丁○○指定的等
        語綦詳(見93年度偵字2196號偵查卷第1宗第175、176頁
        ），復有苗栗縣政府90年2月12日府環三字第900800019
        3號函、90年11月20日府環三字第 9008001306號函、92
        年9月3日府環廢字第0927801488號函及附件在卷可佐（
        見同上偵查卷第5宗第1至101頁)。是系爭勞務採購契約
        雖未約定最終處理場及載運之車輛，然光明公司在參與
        投標時，既應提出經主管機關核發之廢棄物清除許可文
        件（參施工說明書第21條），則有關光明公司經苗栗縣
        政府上開函文核可廢棄物清除之最終處理場及載運之車
        輛，當屬該採購契約內容，被告光明公司自應依苗栗縣
        政府核發之上開文件為本件中油公司事業廢棄物之清除
        ，其未將該事業廢棄物運送至竹南鎮垃圾掩埋場，即屬
        未依約履行債務，被告等辯稱只要送到合法處理場即可
        ，顯非可採。惟本件清理工程有關鑽屑清理固化、鑽屑
        固化後泥塊運棄等部分，既經被告光明公司實際施作，
        且此部分亦可分別計價，中油公司應有付款之義務，然
        上開鑽屑固化後泥塊處理掩埋之費用部分，被告光明公
        司既有約 3280.39公噸未能證明確有依約處理掩埋，則
        此部分之費用，自無向中油公司請求之權利。是被告丙○○、乙○○上開背信行為，使光明公司獲得4,700,78
        9元之不法利益〔即全部領取處理掩埋部分之費用1,388
        ,855＋1,124,240＋968,760＋1,054,632＋1,011,384＝
        5,547,871 元，扣除實際運往竹南鎮垃圾衛生掩埋場處
        理之數量566.61公噸，以有利於光明公司之最高單價1,
        495元計算金額為847,082元（小數點以下四捨五入），
        等於 4,700,789元〕。至中油公司探採事業部97年3月3
        日探採行政發字第09700223540號函（見本院卷第1宗第
        285頁），僅指未件清理工程未有採購契約第15條第5項
        、第16條第 7項所示因得標廠商違約，致中油公司受主
        管機關處罰或遭第三人求償或因而導致遲延損害（見本
        院卷第278頁函查說明二)，與上開就處理掩埋部分未能
        證明有依約履行而不得請求費用有別，自難執中油公司
        探採事業部前揭函文，作為有利被告之認定。又如上所
        述，光明公司就本件清理工程，除清理、運棄外，尚應
        處理掩埋，非謂清運完畢，即已完全履約，是被告丙○○、乙○○辯稱光明公司已清運完畢，中油公司即有給
        付全部工程款之義務，並未受有損害云云，同無可採。
    ６、被告乙○○雖辯稱：光明公司有提供竹南鎮衛生掩埋場
        之收據影本，其上有數量可供確認，我以為該收據可代
        替過磅單，我知道遞送聯單處理機構空白，有要求光明
        公司提出，但光明公司表示無法提出，我僅核對清運數
        量相符，且工地現場堆積的鑽屑均已清運完畢即可云云
        。惟過磅單係由每車秤量產生，其上會記載時間、車號
        ，可詳細核對光明公司清運廢棄物之數量，反之被告丁○○所提出經其變造之收據，係光明公司每月份支付與
        竹南鎮垃圾衛生掩埋場之款項，該收據僅記載代為處理
        當月份廢棄物費用及數量之總數，而光明公司尚有清除
        非屬中油公司之廢棄物，是被告丁○○提出之收據顯不
        足以取代各車次之過磅單。另被告乙○○供證：清運單
        上之重量均由被告丁○○或光明公司之司機告知後填載
        ，他報給我多少，我就記多少，我去那邊只有拍照，知
        道他有過磅，但數量我不知道等語（見93年度偵字2196
        號偵查卷第1宗第245頁、同上偵查卷第2宗第 72頁、原
        審卷第3宗第34、51頁)，是被告乙○○提出之清運單及
        照片，均無法作為核對實際清運重量之依據。又中油公
        司委託光明公司清運鑽屑污泥事業廢棄物，除需將現場
        之事業廢棄物清運完畢外，重點更在於將事業廢棄物清
        運至合法處理機構，為最終處理。而證人即中油公司會
        計室人員林培富證稱：在我就合約的理解，只是付款時
        候要提出的相關文件，就是承包商傾倒到合法掩埋場的
        收據，跟第17條是沒有關連的云云（見原審卷第3宗第1
        4頁)；證人即中油公司會計室人員林秀華於證述：「（
        問：裡面所謂的相關文件是否指施工說明書第18條的垃
        圾掩埋場的收據？）本案應該是指可以佐證發票金額的
        文件」云云（見原審卷第3宗第19頁)。然本件清理工程
        之施工說明書係由被告乙○○所設計，且其為該勞務契
        約之承辦人，對該施工說明書第18條所要求之憑據、文
        件究包括何資料，應以被告乙○○之供述為準，而被告
        乙○○已供稱：所謂的廠商清理廢棄物清理運棄憑據並
        備相關文件及照片，是指第17條工程驗收所要求的過磅
        單、遞送聯單及廢棄物處理場同意處理廢棄物之證明文
        件，照片是指隨車跟監時拍的照片等語（見93年度偵字
        2196號偵查卷第2宗第76頁)，且光明公司於各期請款時
        均有檢附遞送聯單，足見光明公司請款時自應檢附過磅
        單、政府機關核准處理廢棄物場（廠）同意清除處理之
        證明文件、遞送聯單等文件。被告丙○○、乙○○明知
        光明公司檢附之請款文件有欠缺或未登載完成，即為光
        明公司辦理請款，其二人顯已違反其職務。另被告乙○○所稱之竹南鎮垃圾掩埋場收據，其上僅記載該月份光
        明公司載運至竹南鎮垃圾衛生掩埋場之廢棄處，無從作
        為光明公司是否將中油公司事業廢棄物運送至該處掩埋
        之佐證，被告乙○○亦供稱：依該收據沒有辦法判斷裡
        面有無光明公司處理其他公司（即非中油公司）廢棄物
        的數量，光明公司載運中油公司事業廢棄物後如何處理
        ，要依遞送聯單來確認等語(見原審卷第3宗第111至112
        頁），是光明公司將中油公司之事業廢棄物運至何處傾
        倒，中油公司除派員每天至少跟車 1次外，其餘未派員
        跟車者，僅可依遞送聯單Ｅ欄「保證處理機構」之填載
        為據，而被告丙○○、乙○○既已知悉光明公司第 1期
        至第 5期請款時檢附之遞送聯單，該欄均空白，竟仍為
        光明公司辦理請款，顯見被告丙○○、乙○○已違背其
        監督廠商確實履約之職務。至證人乙○○於原審證稱：
        「（問：當時丙○○對廠商檢具的資料有無質疑？）沒
        有」「（問：就此次來講，你拿工程預算書及工程說明
        書給丙○○時，他是否有在場？）那時是在施工，他很
        忙，我只有放在他桌上，通知我去拿，我就去拿」「（
        問：你如何判斷丙○○看過這些東西？）我看到上面有
        蓋章，我就猜測他應該有看過」「（問：你在偵查中說
        過丙○○問過你過磅單的事，是不是這樣？）對」「（
        問：他當時為何問你過磅單的事？）太久了，而且問過
        很多次，我也不記得了」「（問：你記不記得當時如何
        回答？）我有說我有要求，但是廠商沒有拿」「（問：
        所以丙○○是因為沒有看到過磅單而質疑你？）我不曉
        得」「（問：光明公司缺少過磅單是否有告知丙○○？
        ）這麼久，我想不起來」云云（見原審卷第28、31、52
        頁），就被告丙○○對光明公司所提出之請款文件有無
        質疑，先後所述不一，且語多保留，顯係故為迴護被告
        丙○○之舉，尚難執為有利被告丙○○之認定。況被告
        丙○○身為乙○○之主管，就乙○○呈送之工程預算書
        、施工程說明書、廠商請款等文件，既經審核簽章，並
        曾詢問有關過磅單的事，顯見被告丙○○就請款應備之
        文件，知之甚詳，其明知尚有不符，竟未有任何保留，
        或囑乙○○要求光明公司補齊後再行辦理，即逕行簽章
        轉送行政室、會計室，足徵被告丙○○確有違背其職務
        ，使光明公司得以獲取不法利益之主觀犯意及客觀行為
        甚明，其事後諉稱不知，或稱因事務繁忙，僅蓋章、簽
        名云云，誠與常理及前揭明確之事證不符，尚難採信。
  (二)被告乙○○偽造私文書並持以行使部分：
    １、被告乙○○明知栗林１號井探井工程隊隊員魏慶榮未曾
        擔任本件清理工程之監工，亦未從事遞送聯單之填表或
        覆核工作，更沒有參與工程之付款審核事務，未經魏慶
        榮同意，於本件清理工程進行期間，連續擅自在第 1期
        至第 5期其職務上製作之監工日報、遞送聯單、發包工
        程發款通知單、單據粘存單上，盜用魏慶榮交付保管之
        印章（盜用情形詳如附表二）等情，業據被告乙○○供
        稱：魏慶榮從頭到尾就沒有參與這批廢棄物清運處理，
        他是現場的班長，我沒有徵求他的同意就用他的印章，
        清運單、遞送聯單等文件上魏慶榮的印章是我蓋的，我
        未經他同意，即自行蓋印並在旁邊填註日期。這些清運
        單是我要統計光明公司判斷廢棄物之車輛、重量之依據
        ，而我日後報銷時所請領之廢棄物處理費用之重量，就
        是依據這些清運單、遞送聯單及竹南鎮衛生掩埋場收據
        來作統計的等語（見93年度偵字2196號偵查卷第1宗第4
        8頁至49頁、第245頁），核與證人魏慶榮於偵查中結證
        ：「（問：你是否有參與『栗林１號井』鑽探所產生之
        淤泥的清運工作？）我沒有」「〔問：（提示書證）為
        何這些文件上面會有你的私章？）這個印章我都放在總
        務乙○○那裡，這些印文確是我交給乙○○的印章的印
        文，我不知道為什麼上面會有我的章，我自己本身沒有
        在上面蓋章」「（問：乙○○是否有跟你說要你擔任鑽
        屑淤泥處理的監工、或是運送紀錄遞送聯單的填表人、
        或覆核？）沒有」「（問：乙○○是否有徵得你的同意
        在這些文件上蓋章？）他不曾告訴我」等語（見同上偵
        查卷第1宗第40、41頁)，且於原審亦為相同內容之證述
        （見原審卷第2宗第207、208頁)，並有發包工程發款通
        知單、單據粘存單、監工日報表及遞送聯單在卷可稽（
        見同上偵查卷第3宗第18至44頁)。足認被告乙○○確利
        用為魏慶榮保管印章之機會，事先未經魏慶榮同意，擅
        自盜蓋魏慶榮之印章於如附表二所示之文件上，用以表
        示魏慶榮於本件清理工程第1期至第5期確實有擔任監工
        ，並從事相關表單之填表或覆核工作，且有參與付款審
        核事務，而製作內容不實之私文書，並持以行使，使光
        明公司得以不法領得工程款，當足生損害於魏慶榮及中
        油公司。
    ２、證人魏慶榮雖於原審證述：「（問：如果當時跟你說要
        在公司報表上用你的章，你會同意嗎？）會，但是他沒
        有每項事情都跟我講」「（問：假設沒有先跟你講就先
        蓋你的章，你是否會原諒他？)會」等語（見原審卷第2
        宗第207頁)，惟其同時證述：當初工程進出的時候，我
        在當領班，旅費及領日用品要我蓋私章，才可以申請，
        所以把印章交給乙○○，我的工作範圍是鑽井，沒有權
        限製作或審核發包工程發款通知單、遞送聯單、監工日
        報表等單據，之前有提到是領日用品要蓋我的章，沒有
        提過要蓋在這些文件上，車輛進出的時候，我會看一下
        ，只是去看是否影響施工安全等語（見原審卷第2宗第2
        07至209頁)，足見魏慶榮交付私章給被告乙○○保管之
        目的，僅在領取旅費或日用品，有關發包工程發款通知
        單、遞送聯單、監工日報表既非魏慶榮有權限製作或審
        核，且其工作範圍係鑽井，有關光明公司是否完成鑽屑
        污泥之清運、掩埋及其數量，均非職掌之事務，此當為
        被告乙○○所明知，則魏慶榮焉有概括授權被告乙○○
        用印之理，是被告乙○○改辯稱已獲魏慶榮事先概括授
        權，方蓋用魏慶榮之印章云云，顯與常理不符，難以採
        信。
  (三)被告丁○○部分：
    １、被告丁○○確有變造如附件一所示文書之事實，業據被
        告丁○○於調查站、偵查中、原審及本院均坦承不諱，
        並有竹南鎮垃圾衛生掩埋場代處理費收款存根、變造後
        收據對照影本各5紙在卷可佐(見93年度偵字2196號偵查
        卷第1宗第89至93頁)。查竹南鎮垃圾衛生掩埋場代處理
        費收款收據，係由苗栗縣竹南鎮公所出具，蓋有該公所
        小關防、鎮長官章及清潔隊收費員姓名條章，除載明繳
        款人及金額外，亦詳載廢棄物之種類及數量，其所表彰
        者乃苗栗縣竹南鎮公所執行環境衛生保護之公共事務，
        代為處理掩埋廢棄物之種類、數量及已收取處理費之證
        明，並非一般私經濟行為之交易證明，自係苗栗縣竹南
        鎮公所所屬公務員處理廢棄物掩埋之職務上所制作之公
        文書，被告丁○○辯稱係私文書云云，委無可採。又影
        本與原本可有相同之效果，如將原本予以影印後，將原
        本之部分內容竄改，重加影印，其與無制作權人將其原
        本竄改，作另一表示其意思者無異，應成立變造文書罪
        （最高法院72年度第14次刑事庭會議決議、73年台上字
        第3885號判例參照）。另光明公司就本件清理工程，除
        清理、運棄外，尚應處理掩埋，非謂清運完畢，即已完
        全履約，業如前述，是被告丁○○辯稱光明公司已清運
        完畢，中油公司即有給付全部工程款之義務，縱有使用
        變造竹南鎮垃圾衛生掩埋場代處理費收款收據請款之事
        實，亦未使中油公司受有損害云云，當無可採。本件被
        告丁○○既將竹南鎮垃圾衛生掩埋場代處理費收款收據
        為如附表一所示內容之竄改，自屬變造公文書無疑，其
        變造後影印持以行使交付中油公司請款，當係行使變造
        公文書，且均足生損害於苗栗縣竹南鎮公所及中油公司
        ，灼然甚明。
    ２、本件清理工程之鑽屑污泥固化物，係代碼D-0503之廢棄
        物，乃非屬公告應回收或再利用之一般事業廢棄物等情
        ，有遞送聯單所載廢棄物編號及苗栗縣政府92年9月3日
        府環廢字第0927801488號函及附件在卷可佐（見93年度
        偵字2196號偵查卷第3宗第20至22、26、27、31、32、3
        6至38、42至44頁、同上偵查卷第5宗第45、52頁），當
        屬廢棄物清理法所規範之一般事業廢棄物無疑。被告丁○○、光明公司雖提出苗栗縣府93年 8月16日府建水字
        第0930083643號函（見本院卷第1宗52頁)，認中油公司
        鐵玷山４號還原井鑽井工程隊鑽屑、廢泥固化物，經苗
        栗縣政府歸類為營建剩餘土石方，本件清理工程之標的
        ，其成分與鐵玷山４號井相同，故本件之污泥固化物非
        屬廢棄物清理法所稱之一般事業廢棄物云云；且中油公
        司探採事業部97年1月22日探採行政發字第09602324750
        號函（見本院卷第1宗第276頁），亦稱栗林１號井探井
        工程之鑽屑、廢污泥經固化後清運之鑽屑廢泥固化物，
        均屬鑽屑廢泥土漿、細沙及中鋼牌土壤改良劑之混合物
        ，其中無參雜其他化學藥劑或有害物質。惟中油公司探
        採事業部96年5月30日探採安環發字第09601104670號函
        已明示栗林１號井產生之鑽屑污泥固化物係依廢棄物清
        理法相關規定辦理，非營建剩餘土石方(見本院卷第1宗
        第197頁)；又「營建剩餘土石方處理方案」之執行涉及
        地方制度法第19條第6款第6目規定，為地方自治事項，
        屬地方政府主管業務，如泥漿經認定為無污染者，該管
        政府機關訂（修）定該管自治法規所稱營建剩餘土石方
        自得包括之，並應依自治法規規定辦理營建剩餘土石方
        處理計畫審查、流向管理及申報查核作業，而對於特殊
        土種之處理、步驟、機具、處理設備及運送機具等計畫
        內容及限制，亦得經地方政府法制化作業，並斟酌考量
        該地方地質環境及工程性質等特性，於該管自治條例明
        文規定要求，有內政部營建署96年 5月24日營署綜字第
        0960026923號函、96年3月8日營署綜字第0960011747號
        函在卷可憑（見本院卷第1宗第186至189頁)；再經本院
        向苗栗縣政府函查是否將大湖鄉栗林１號探井工程隊井
        場所產生之鑽屑污泥經固化物，在所掌自治法規中明訂
        為營建剩餘土石方？據覆稱：「本縣營建工程剩餘土石
        方處理及資源堆置處理場設置管理自治條例第 2條規定
        ，營建剩餘土石方係指建築工程、公共工程及建築物拆
        除工程施工所產生之剩餘泥、土、砂、石、磚、瓦、混
        凝土塊，但不包含金屬屑、玻璃碎片、塑膠類、木屑、
        竹片、紙屑、瀝青等，旨揭工程所產生之鑽屑廢污泥固
        化物，依上揭規定，本府並無明確規定」，有苗栗縣政
        府97年 2月19日府建石字第0970022070號函在卷可佐（
        見本院卷第1宗第282頁），是本件鑽屑污泥固化物，既
        未經主管機關苗栗縣政府於自治法規中，明定包括於所
        稱營建剩餘土石方，自仍屬一般事業廢棄物，被告丁○○、光明公司辯稱係可再利用之營建剩餘土石方云云，
        當非可採。
    ３、光明公司依苗栗縣政府核發之廢棄物清除許可文件，僅
        可將本件清理工程所產出屬一般事業廢棄物（代碼D-05
        03）之鑽屑污泥固化物，清除至竹南鎮垃圾衛生掩埋場
        處理，且所使用之清除設備亦僅限於光明公司所有之車
        牌RS－553、RB－219、9F－555、RW－122、RS－191、R
        W－277、Q7－806、9F－610號等大貨車，惟被告丁○○
        為光明公司之實際負責人，竟違背清除許可文件之內容
        ，於本件清理工程第1期至第5期，指示不知情之司機林
        錦忠等人，駕駛非上開清除許可文件內容所規定之車輛
        ，將至少 3280.39公噸之鑽屑污泥固化物以一般土方名
        義運往需要土方之三灣掩埋場及其他不明處所傾倒，而
        未依廢棄物清除、處理許可文件內容，清除、處理廢棄
        物，至實際運往竹南鎮垃圾衛生掩埋場之數量至多僅56
        6.61公噸等情，業如前述。是被告丁○○確有違反廢棄
        物清理法第46條第1項第4款未依廢棄物清除、處理許可
        文件內容，清除、處理廢棄物之行為至明。
  (四)被告光明公司部分：被告光明公司之實際負責人即被告丁○○違反廢棄物清理法第46條第1項第4款之事實，業如前
      述。又被告丁○○供稱：87、88年間光明公司改由甲○○
      擔任負責人，我仍然為公司之實際負責人，並負責接單、
      對外接洽、統籌公司營運等工作迄今，甲○○是司機等語
      （見93年度他字第142號偵查卷第9、25頁）；且被告丁○○係被告光明公司之廢棄物清除技術人員，亦有廢棄物清
      除機構清除許可表在卷可證（見93年度偵字2196號偵查卷
      第5宗第8頁），是被告丁○○於執行業務範圍內，係被告
      光明公司之負責人，其既有未依廢棄物清除、處理許可文
      件內容，清除、處理廢棄物之情事，則被告光明公司之負
      責人因執行業務，有違反廢棄物清理法第46條第1項第4款
      之事實，應堪認定。
  (五)綜上所述，被告丙○○、乙○○背信；被告乙○○偽造私
      文書並持以行使；被告丁○○偽造公文書並持以行使；被
      告丁○○、光明公司未依廢棄物清除、處理許可文件內容
      清除、處理廢棄物等犯罪事證已臻明確，所辯乃畏罪卸責
      之詞，均無可採信，渠等之犯行洵堪認定，皆應依法論罪
      科刑。
三、法律變更之比較：
  (一)有關公務員之定義：按貪污治罪條例於95年5月5日修正第
      2條規定（95年5月30日由總統公布），自95年7月1日施行
      ，將原第 2條規定：「依據法令從事公務之人員，犯本條
      例之罪者，依本條例處罰；其受公務機關委託承辦公務之
      人，犯本條例之罪者，亦同」，修正為：「公務員犯本條
      例之罪者，依本條例處斷」。又刑法第10條第 2項對於公
      務員之定義原規定：「稱公務員者，謂依法令從事於公務
      之人員」，94年1月7日修正（95年7月1日施行）為：「稱
      公務員者，謂下列人員：一、依法令服務於國家、地方自
      治團體所屬機關而具有法定職務權限，以及其他依法令從
      事於公共事務，而具有法定職務權限者。二、受國家、地
      方自治團體所屬機關依法委託，從事與委託機關權限有關
      之公共事務者」，依其立法說明，「公務員在刑法所扮演
      之角色，有時為犯罪之主體，有時為犯罪之客體，為避免
      因具有公務員身分，未區別其從事職務之種類，即課予刑
      事責任，而有不當擴大刑罰權之情形，故宜針對公務性質
      檢討修正。第 1款前段所謂『依法令服務於國家、地方自
      治團體所屬機關』係指國家或地方自治機關所屬機關中依
      法令任用之成員。故其依法代表、代理國家或地方自治團
      體處理公共事務者，即應負有特別保護義務及服從義務。
      至於無法令執掌權限者，縱服務於國家或地方自治團體所
      屬機關‧‧‧並未負有前開特別保護義務及服從義務，即
      不應認其為刑法上公務員」，其目的顯在將從事私經濟行
      為為主要業務之公營事業機構人員，排除在刑法公務員之
      範圍外，使其法律地位與民營機構人員相同，是修正後刑
      法對於公務員之定義顯然較舊法縮小。從而，自95年7月1
      日起，有關貪污治罪條例犯罪主體「公務員」之定義，即
      應依修正後之現行刑法第10條第2項認定之。
  (二)其他修正部分：被告行為後，94年2月2日修正公布之刑法
      、95年5月17日刪除公布之罰金罰鍰提高標準條例第2條及
      95年 6月14日增訂公布之刑法施行法第1條之1，均業於95
      年7月1日施行，應依刑法第2條第1項之規定比較應適用之
      法律如下：
    １、論罪量刑方面：
      (１)比較原則：應就罪刑有關之共犯、未遂犯、想像競合
          犯、牽連犯、連續犯、結合犯、以及各種加重原因（
          如累犯加重等）、各種減輕原因（如自首減輕等）暨
          其他法定加減原因（如身分加減）與加減例等一切情
          形，綜其全部罪刑之結果而為比較。另從刑附屬於主
          刑，應依主刑所適用之法律（最高法院95年第 8次刑
          事庭會議決議參照）。
      (２)修正刑法第33條第 5款規定：「罰金：新臺幣一千元
          以上，以百元計算之」，且增訂刑法施行法第1條之1
          規定：「中華民國九十四年一月七日刑法修正施行後
          ，刑法分則編所定罰金之貨幣單位為新臺幣。九十四
          年一月七日刑法修正時，刑法分則編未修正之條文定
          有罰金者，自九十四年一月七日刑法修正施行後，就
          其所定數額提高為三十倍。但七十二年六月二十六日
          至九十四年一月七日新增或修正之條文，就其所定數
          額提高為三倍」，經比較修正前刑法第33條第 5款、
          罰金罰鍰提高標準條例第 1條前段、現行法規所定貨
          幣單位折算新臺幣標準第 2條等規定之適用結果，有
          關刑法第342條第1項法定刑罰金部分之最高額固相同
          ，惟該條項及廢棄物清理法第46條第 1項罰金刑最低
          額於修正前為銀元10元即新臺幣30元；修正後則為新
          臺幣1000元，是此部分自以修正前之法律較有利於行
          為人。
      (３)修正刑法第28條既限縮共同正犯之參與類型，自較有
          利於行為人。
      (４)修正前刑法第55條關於牽連犯之規定業經刪除，依修
          正前刑法第55條之規定，牽連之數罪可從一重處斷，
          而依修正後之刑法即應各別論處罪責，當以修正前之
          法律對行為人較為有利。
      (５)修正刑法已刪除第56條連續犯之規定，此刪除雖非犯
          罪構成要件之變更，但顯已影響行為人刑罰之法律效
          果，自屬法律有變更。經比較新、舊法結果，修正前
          應以一罪論；修正後則應數罪併罰，自以修正前之法
          律較有利於行為人。
      (６)本件被告丙○○、乙○○已共同實行犯罪行為，無論
          依修正前、後之規定，均應論以共犯，惟有關法定罰
          金刑之最低額、牽連犯、連續犯等適用，以修正前之
          法律較有利於被告等人，是綜合以上比較結果，修正
          之法律未較有利於行為人，有關罪刑自應全部適用修
          正前之法律。
    ２、非關罪刑之裁量權行使部分：依修正前刑法第41條第 1
        項前段及刪除前罰金罰鍰提高標準條例第 2條規定，關
        於易科罰金之折算標準為銀元 100元、200元、300元，
        而修正後刑法第41條第 1項前段規定之折算標準為新臺
        幣1000元、2000元、3000元，自以適用修正前刑法第41
        條第1項前段、刪除前罰金罰鍰提高標準條例第2條之規
        定，諭知以銀元300元即新臺幣900元折算 1日為易科罰
        金之折算標準，對行為人較為有利。
四、刑法第10條第2項之修正理由謂：「(一)本條第2項有關公務員
    之定義，其規定極為抽象、模糊，於具體適用上，經常造成
    不合理現象，例如，依司法院釋字第 8號、第73號解釋，政
    府股權佔百分之50以上之股份有限公司（如銀行），即屬公
    營事業機構，其從事於該公司職務之人員，應認為係刑法上
    之公務員。然何以同屬股份有限公司，而卻因政府股權佔百
    分之50以上或未滿之不同，使其從事於公司職務之人員，有
    刑法上公務員與非刑法上公務員之別？實難以理解。究其根
    源，實為公務員定義之立法不當結果，應予以修正。(二)公務
    員在刑法所扮演之角色，有時為犯罪之主體，有時為犯罪之
    客體，為避免因具有公務員身分，未區別其從事職務之種類
    ，即課予刑事責任，而有不當擴大刑罰權之情形，故宜針對
    公務性質檢討修正。(三)第 1款前段所謂『依法令服務於國家
    、地方自治團體所屬機關』係指國家或地方自治團體所屬機
    關中依法令任用之成員。故其依法代表、代理國家或地方自
    治團體處理公共事務者，即應負有特別保護義務及服從義務
    。至於無法令職掌權限者，縱服務於國家或地方自治團體所
    屬機關，例如僱用之保全或清潔人員，並未負有前開特別保
    護義務及服從義務，即不應認其為刑法上公務員。(四)如非服
    務於國家或地方自治團體所屬機關，而具有依『其他依法令
    從事於公共事務而具有法定權限者』，因其從事法定之公共
    事項，應視為刑法上的公務員，故於第 1款後段併規定之。
    此類之公務員，例如依水利法及農田水利會組織通則相關規
    定而設置之農田水利會會長及其專任職員屬之。其他尚有依
    政府採購法規定之各公立學校、公營事業之承辦、監辦採購
    等人員，均屬本款後段之其他依法令從事於公共事務而具有
    法定職務權限之人員。(五)至於受國家或地方自治團體所屬機
    關依法委託，從事與委託機關權限有關之公共事務者，因受
    託人得於其受任範圍內行使委託機關公務上之權力，故其承
    辦人員應屬刑法上公務員，爰參考貪污治罪條例第 2條後段
    、國家賠償法第4條第1項規定而於第 2款訂之」，要言之，
    所謂「公務員」，在主體的要件上，限於服務於國家、地方
    自治團體所屬機關的公務人員，或者是依法令從事於公共事
    務而具有法定職務權限者，或是受機關委託而從事與委託機
    關權限有關之公共事務者。在事務的要件上，除了服務於國
    家或地方自治團體所屬機關之人員外，則必須是從事於公共
    事務者，而所謂公共事務必須係關於公權力行為，私經濟行
    為並不包含在內；簡言之，修法後刑法關於公務員概念之範
    圍，僅限縮於「與公共事務及公權力之行使相關之人員」（
    臺灣高等法院暨所屬法院95年 6月因應新修正刑法施行座談
    會結論參照）。本件清理工程係由中油公司探採事業部之行
    政室負責發包，並於91年11月22日開標，依開標紀錄記載，
    承辦採購人員單位主管及人員係行政室之李榮華及總務室之
    黃月雲，監辦人員則為稽核及會計人員，被告乙○○僅係會
    辦人員（見93年度偵字2196號偵查卷第3宗第2頁），是被告
    乙○○及其主管即被告丙○○即均非刑法第10條第 2項之修
    正理由第 4點所指依政府採購法規定之公營事業之承辦、監
    辦採購等人員，再者，被告丙○○、乙○○係於中油公司探
    採事業部與光明公司簽訂承攬契約後，執行契約內容之人員
    ，而承攬契約簽訂後履行契約部分，純屬私經濟行為，被告
    丙○○、乙○○非依法令從事於公共事務而具有法定職務權
    限者，亦非從事於公共事務而與公權力有關者，揆諸前揭說
    明，擔任中油公司探採事業部事務管理員之被告乙○○及栗
    林１號探井工程隊隊長之被告丙○○，均非屬修正後刑法第
    10 條第2項之公務員，即無貪污治罪條例之適用。惟關於職
    務上之行為，如有意圖為自己或第三人不法之利益，或損害
    其服務機關之利益而為違背其職務之行為，致生損害於服務
    機關之財產或其他利益者，雖因不符合貪污治罪條例或其他
    瀆職特例規定之構成要件，而不成立瀆職罪名，仍非不可以
    背信罪相繩（最高法院91年度台上字第2656號判決要旨參照
    ）。又刑法第10條第 3項規定：「稱公文書者，謂公務員職
    務上製作之文書」，是刑法第 211條之偽造公文書罪，所偽
    造之文書需屬公務員職務上製作之公文書為限，被告乙○○
    依修正後刑法第10條第 2項之規定，非屬公務員，則本件如
    附表二所示之文書即非公務員職務上製作之公文書，被告乙○○盜用魏慶榮之印章於上開文書，用以表示魏慶榮擔任監
    工等工作，僅能認屬私文書。核被告丙○○、乙○○所為，
    均係犯刑法第342條之背信罪；被告乙○○則另犯同法第216
    條、第 210條行使偽造私文書罪；被告丁○○所為，係犯廢
    棄物清理法第46條第1項第4款之非法處理廢棄物罪（將廢棄
    物傾倒至清除許可證以外之處即屬處理行為)；刑法第216條
    、第 211條行使變造公文書罪；被告光明公司係犯廢棄物清
    理法第47條之事業負責人因執行業務犯同法第46條第1項第4
    款之罪。公訴人認被告丙○○、乙○○仍屬刑法修正後之公
    務員，被告丙○○、乙○○均犯貪污治罪條例第6條第1項第
    4款對於主管或監督職務圖利罪；被告乙○○另犯刑法第216
    條、第 211條行使變造公文書罪，容有未合，惟起訴之基本
    社會事實相同，起訴法條應予變更。被告乙○○盜用魏慶榮
    印文，係偽造魏慶榮名義私文書之部分行為；偽造私文書之
    低度行為，為行使之高度行為所吸收，均不另論罪。被告丁○○未依清除許可內容載運廢棄物之低度清除行為（以非清
    除許可證之設備清運廢棄物部分），應為高度之處理行為所
    吸收，不另論罪；又變造公文書之低度行使，亦為行使之高
    度行為所吸收，亦不另論罪。被告丙○○、乙○○間就背信
    犯行，互有犯意聯絡及行為分擔，均為共同正犯。被告丁○○利用不知情之土方業者林錦忠等人，為上開違反廢棄物清
    理法之犯行，為間接正犯。被告丙○○、乙○○先後多次背
    信；被告乙○○多次行使偽造私文書之犯行，各時間緊接，
    犯罪構成要件相同，顯均係基於概括犯意為之，均應依修正
    刪除前刑法第56條連續犯之規定，各論以一罪，並均加重其
    刑。被告乙○○所犯行使偽造私文書與背信罪間，有方法結
    果之關係，應依修正前刑法第55條牽連犯之規定，從一重之
    行使偽造私文書處斷。被告丁○○前後多次從事廢棄物處理
    ，均係基於一個未依廢棄物處理許可文件內容，處理廢棄物
    之行為所為之繼續犯行，為實質上一罪，公訴人認係連續犯
    ，尚有未洽。被告丁○○先後多次行使變造公文書之犯行，
    時間緊接，犯罪構成要件相同，顯均係基於概括犯意為之，
    應依修正刪除前刑法第56條連續犯之規定，論以一罪，並加
    重其刑。被告丁○○所犯違反廢棄物清理法第46條第1項第4
    款之罪，與刑法第216條、第211條行使變造公文書罪間，亦
    有原因目的之關係，應依修正前刑法第55條牽連犯之規定，
    從一重之行使變造公文書罪處斷。被告丙○○、乙○○、丁○○、光明公司犯罪之時間均在96年 4月24日以前，經宣告
    未逾有期徒刑1年6月之刑，無中華民國九十六年罪犯減刑條
    例第3條第1項所定不予減刑之情形，皆合於減刑條件，應各
    諭知減得之刑。
五、原審認被告乙○○、丁○○、光明公司罪證明確，予以論罪
    科刑，固非無見，惟查：(一)中華民國九十六年罪犯減刑條例
    業於96年 7月16日施行，被告乙○○、丁○○、光明公司之
    罪刑合於減刑條件，原審未及適用該減刑條例諭知減刑，尚
    有未合。(二)原審疏查，遽為被告丙○○無罪之諭知，自有違
    誤。(三)被告丁○○變造由苗栗縣竹南鎮公所出具之「竹南鎮
    垃圾衛生掩埋場代處理費收款收據」，並持以行使，應係足
    生損害於苗栗縣竹南鎮公所，原審認損害之對象為竹南鎮垃
    圾衛生掩埋場，稍有不當。(四)被告光明公司獲得不法利益為
    4,700,789元，原審認係9,059,991元，亦有未洽。檢察官上
    訴仍認被告丙○○、乙○○係公務員，係涉犯貪污治罪條例
    第6條第1項第 4款對於主管或監督職務圖利罪；被告丁○○
    、光明公司違法情節重大，所獲不法利益高達9,059,991 元
    ，原審量刑過輕；被告乙○○、丁○○、光明公司上訴意旨
    否認犯罪，均指摘原判決不當，固無理由，惟檢察官上訴認
    被告丙○○應構成刑法第 342條背信罪，指摘原判決不當，
    既有理由，且原審判決亦有上開違誤及未及適用法律之瑕疵
    ，當屬無可維持，應由本院予以撤銷改判。爰審酌被告乙○○、丙○○身為中油公司本件清理工程之承辦人員、主管，
    為使光明公司順利請領款項，竟棄契約有關廢棄物數量及流
    向查核之相關規定，未顧及中油公司利益，以致損害中油公
    司，所生損害非小，且犯後否認犯行，犯後態度難認良好，
    惟尚無證據證明被告丙○○、乙○○有獲得不法利益；被告
    丁○○為圖光明公司之不法利益，未依法處置一般事業廢棄
    物數量甚鉅，嚴重影響主管機關對廢棄物清運及處理之管理
    ，所生危害重大，犯後坦承基本犯行，態度尚稱良好；被告
    光明公司因負責人執行業務，違法清除、處理一般事業廢棄
    物，獲得鉅額不法利益等一切情狀，分別量處如主文第 2項
    至第 5項所示之刑，併各諭知減得之刑，被告丙○○、乙○○部分則均就減得之刑，諭知易科罰金之折算標準。至被告
    乙○○偽造文書所盜用魏慶榮之印文，係魏慶榮所有印章所
    生之印文，非偽造之印文，不應依刑法第 219條之規定宣告
    沒收。另被告乙○○偽造之上開私文書；被告丁○○變造之
    上開公文書影本，均因行使而交付中油公司，已屬中油公司
    所有之物，非被告所有，亦無從依刑法第38條第1項第3款之
    規定宣告沒收，附此敘明。
六、據上論斷，應依刑事訴訟法第369條第 1項前段、第364條、
    第299條第1項前段、第300條，廢棄物清理法第46條第1項第
    4款、第47條，刑法第2條第 1項、第11條前段，修正前刑法
    第28條、第56條，刑法第216條、第210條、第211條、第342
    條第1項，修正前刑法第55條、第41條第1項前段，刑法施行
    法第1條之1，修正刪除前罰金罰鍰提高標準條例第 2條，中
    華民國九十六年罪犯減刑條例第2條第1項第3款、第7條、第
    9條，判決如主文。
本案經檢察官謝岳錦到庭執行職務。
中    華    民    國    97    年    5     月    28    日
            刑事第六庭    審判長法  官  李  文  雄
                                法  官  林  靜  芬
                                法  官  張  恩  賜
上列正本證明與原本無異。
被告乙○○、丁○○部分及檢察官就被告丙○○部分，如不服本
判決應於收受本判決後10日內向本院提出上訴書狀，其未敘述上
訴理由者，並得於提起上訴後10日內向本院補提理由書狀（均須
按他造當事人之人數附繕本）「切勿逕送上級法院」。
被告丙○○、光明公司不得上訴。
                                書記官  陳  如  慧
中    華    民    國    97    年    5     月    28    日
附錄論罪科刑法條
廢棄物清理法第46條：
有下列情形之一者，處一年以上五年以下有期徒刑，得併科新臺
幣三百萬元以下罰金：
  一、任意棄置有害事業廢棄物。
  二、事業負責人或相關人員未依本法規定之方式貯存、清除、
      處理或再利用廢棄物，致污染環境。
  三、未經主管機關許可，提供土地回填、堆置廢棄物。
  四、未依第四十一條第一項規定領有廢棄物清除、處理許可文
      件，從事廢棄物貯存、清除、處理，或未依廢棄物清除、
      處理許可文件內容貯存、清除、處理廢棄物。
  五、執行機關之人員委託未取得許可文件之業者，清除、處理
      一般廢棄物者；或明知受託人非法清除、處理而仍委託。
  六、公民營廢棄物處理機構負責人或相關人員、或執行機關之
      人員未處理廢棄物，開具虛偽證明。
廢棄物清理法第47條：
法人之負責人、法人或自然人之代理人、受僱人或其他從業人員
，因執行業務犯前二條之罪者，除處罰其行為人外，對該法人或
自然人亦科以各該條之罰金。
刑法第210條：
偽造、變造私文書，足以生損害於公眾或他人者，處五年以下有
期徒刑。
刑法第211條：
偽造、變造公文書，足以生損害於公眾或他人者，處一年以上七
年以下有期徒刑。
刑法第216條：
行使第二百十條至第二百十五條之文書者，依偽造、變造文書或
登載不實事項或使登載不實事項之規定處斷。
刑法第342條第1項：
為他人處理事務，意圖為自己或第三人不法之利益，或損害本人
之利益，而為違背其任務之行為，致生損害於本人之財產或其他
利益者，處五年以下有期徒刑、拘役或科或併科一千元以下罰金
。
┌──────────────────────────────────┐
│附表一                                                              │
├──┬───┬─────┬─────┬───────┬───────┤
│期別│編  號│金  額  欄│金  額  欄│收 費 標 準 欄│收 費 標 準 欄│
│    │      │（變造前）│（變造後）│（變造前）    │（變造後）    │
├──┼───┼─────┼─────┼───────┼───────┤
│ １ │003507│393,600   │1,393,500 │1.一般事業廢棄│一般事業廢棄物│
│    │      │          │          │  物143.15公噸│929公噸       │
│    │      │          │          │2.污泥、廢纖維│              │
│    │      │          │          │  等238.5公噸 │              │
├──┼───┼─────┼─────┼───────┼───────┤
│ ２ │003509│64,000    │1,128,000 │污泥、廢纖維等│一般事業廢棄物│
│    │      │          │          │85.333公噸。  │752公噸       │
├──┼───┼─────┼─────┼───────┼───────┤
│ ３ │003543│72,000    │972,000   │一般事業廢棄物│一般事業廢棄物│
│    │      │          │          │48公噸        │648公噸       │
├──┼───┼─────┼─────┼───────┼───────┤
│ ４ │003509│64,000    │1,128,000 │一般事業廢棄物│一般事業廢棄物│
│    │      │          │          │59.4公噸      │726公噸       │
├──┼───┼─────┼─────┼───────┼───────┤
│ ５ │003509│64,000    │1,128,000 │一般事業廢棄物│一般事業廢棄物│
│    │      │          │          │115.77公噸    │792公噸       │
└──┴───┴─────┴─────┴───────┴───────┘
┌────────────────────────────────┐
│附表二                                                          │
├──┬───────────────────┬─────────┤
│期別│盜  蓋  魏  慶  榮  印  章  之  文  件│證 物 所 在 卷 頁 │
├──┼───────────────────┼─────────┤
│ １ │發包工程發款通知單（施工部分簽核欄）、│93年度偵字2196號偵│
│    │單據粘貼存單（驗收人或證明人簽章欄）、│查卷第 3宗第18至22│
│    │監工日報表（監工欄）、遞送聯單（覆核欄│頁                │
│    │）5張                                 │                  │
├──┼───────────────────┼─────────┤
│ ２ │發包工程發款通知單（施工部分簽核欄）、│同上偵查卷宗第24至│
│    │單據粘貼存單（驗收人或證明人簽章欄）、│27頁              │
│    │監工日報表（監工欄）、遞送聯單（覆核欄│                  │
│    │）4張                                 │                  │
├──┼───────────────────┼─────────┤
│ ３ │發包工程發款通知單（施工部分簽核欄）、│同上偵查卷宗第29至│
│    │單據粘貼存單（驗收人或證明人簽章欄）、│32頁              │
│    │監工日報表（監工欄）、遞送聯單（覆核欄│                  │
│    │）4張                                 │                  │
├──┼───────────────────┼─────────┤
│ ４ │發包工程發款通知單（施工部分簽核欄）、│同上偵查卷宗第34至│
│    │單據粘貼存單（驗收人或證明人簽章欄）、│38頁              │
│    │監工日報表（監工欄）、遞送聯單（覆核欄│                  │
│    │）6張                                 │                  │
├──┼───────────────────┼─────────┤
│ ５ │發包工程發款通知單（施工部分簽核欄）、│同上偵查卷宗第40至│
│    │單據粘貼存單（驗收人或證明人簽章欄）、│44頁              │
│    │監工日報表（監工欄）、遞送聯單（覆核欄│                  │
│    │）5張                                 │                  │
└──┴───────────────────┴─────────┘


司法院資訊處製作；財團法人民間司法改革基金會備份。
